【裁判字號】    98,上易,88
【裁判日期】    980916
【裁判案由】    竊盜等
【裁判全文】
臺灣高等法院花蓮分院刑事判決          98年度上易字第88號
上  訴  人  臺灣花蓮地方法院檢察署檢察官
上  訴  人
即  被  告  甲○○
被      告  乙○○
                    （現於臺灣花蓮監獄執行中）
被      告  戊○○
被      告  丁○○
                    （現於臺灣花蓮監獄花蓮分監執行中）
上列上訴人因被告竊盜等案件，不服臺灣花蓮地方法院98年度易
字第58號中華民國98年3月20日第一審判決（起訴案號：臺灣花
蓮地方法院檢察署98年度偵字第267、447、452、455號，併案審
理案號：臺灣花蓮地方法院檢察署98年度偵字第907號），提起
上訴，本院判決如下：
    主  文
原判決關於乙○○、戊○○、丁○○侵入住宅部分及甲○○收受
贓物部分撤銷。
甲○○收受贓物，處有期徒刑參月，如易科罰金，以新臺幣壹仟
元折算壹日。
乙○○、戊○○、丁○○侵入住宅部分，發回臺灣花蓮地方法院
。
    事  實
一、甲○○曾有竊盜、違反麻醉藥品管理條例等多項前科紀錄（
    均未構成累犯），其中曾因竊盜案件，經臺灣台南地方法院
    以90年度訴字第1302號判處有期徒刑5年，並應於刑之執行
    前，令入勞動場所強制工作3年，嗣經臺灣高等法院台南分
    院駁回上訴確定，有期徒刑部分於97年7月16日縮短刑期假
    釋出監，於98年4月28日始假釋期滿。
二、緣甲○○（住花蓮縣光復鄉○○村○○街40號）為己○○（
    住花蓮縣光復鄉○○村○○街37巷2號）之鄰居，因而知悉
    林五子（即己○○之父；已歿）家境富裕，並於97年11 月
    間將上情及住處位置等資訊告知乙○○。乙○○於97年12
    月間即提議並邀集戊○○、丁○○及綽號「鳥仔」之莊建榮
    （另由臺灣花蓮地方法院檢察署檢察官偵辦中）共同行竊，
    其等4人即意圖為自己不法之所有之犯意聯絡，於97年12 月
    28日中午某時，先在花蓮縣花蓮市○○路某處集合後，由乙○○攜帶其所有客觀上足以對人之生命、身體、健康、安全
    構成威脅，具有危險性之拔釘器、鐵鎚各1把，駕駛其姪子
    周俊翰所有之車牌號碼8057-GY號自用小貨車，搭載戊○○
    、丁○○及莊建榮前往花蓮縣光復鄉○○村○○街37巷2號
    ，途經花蓮縣吉安鄉南華村時，並由戊○○下車購買棉質手
    套4雙，作為犯罪工具，以避免指紋遺留現場。嗣於同日18
    時許抵達上址，見該住宅住戶外出，無人看守，門亦未上鎖
    ，即由戊○○、丁○○及莊建榮打開玻璃門及紗門進入上址
    己○○之住宅，乙○○則留在車上把風，戊○○、丁○○及
    莊建榮搜尋屋內財物後，發現保險箱1只（內含黃金條、黃
    金項鍊、黃金戒指、白金杯子、白金盤、白金碗、雞血石、
    印章、藍寶石、總統石、翡翠、紅珊瑚、壽山石、碎鑽、勞
    力士錶、鑽石、富邦金控股票、土地所有權狀、房屋契約書
    、中信金股票、金融卡、土地謄本、外國貨幣等物）放置在
    1樓客廳右側角落，前開3人即將保險箱搬運至屋外，由乙○○接應，搬運至前開自用小貨車後車廂，旋即由乙○○駕駛
    前開自用小貨車駛離現場，待車行經花蓮縣光復鄉大全村自
    強外役監附近之產業道路時，即將上開保險箱搬至附近草叢
    內，以所攜帶之拔釘器及鐵鎚各1把等工具將保險箱撬開，
    取出保險箱內有價值之黃金等財物，將保險箱棄置在現場，
    其餘雞血石、紅珊瑚等物即沿路棄置，土地所有權狀等物則
    在花蓮縣吉安鄉木瓜溪橋下予以焚燒，並將拔釘器拋棄，隨
    即返回花蓮市。戊○○為避免遭花蓮地區銀樓業者發覺，遂
    提議至宜蘭市銷贓，乙○○、戊○○及丁○○3人即於97 年
    12月29日至宜蘭縣宜蘭市「金順美珠寶銀樓」變賣黃金等物
    ，得款383,925元，由戊○○、丁○○及莊建榮各朋分85,00
    0元外，其餘部分則均由乙○○分得（戊○○及丁○○所涉
    加重竊盜罪部分均經原審判處有期徒刑1年4月確定，乙○○
    所涉加重竊盜罪部分則經原審判處有期徒刑1年6月，乙○○
    提起上訴後已經撤回上訴而確定）。
三、甲○○因在電視及報紙上得知花蓮縣光復鄉○○村○○街37
    巷2號發生竊案，竟因缺錢花用，即聯絡乙○○，詢以是否
    可給予部分贓物變賣，乙○○即在花蓮縣吉安鄉光華村某農
    地交付之雞血石2顆、紅珊瑚2株、玉石印章3枚、藍寶石戒
    指1只等物，甲○○明知乙○○所交付之上開物品為乙○○
    等人竊得之贓物，仍基於收受贓物之犯意，予以收受，並帶
    往宜蘭縣境變賣，惟因變賣不成，於攜回花蓮縣境之途中除
    藍寶石戒指（日後返還乙○○）外均予以丟棄。嗣經警循線
    查獲乙○○等人，並因而查知上情。
四、案經花蓮縣警察局鳳林分局、吉安分局報告臺灣花蓮地方法
    院檢察署檢察官偵查起訴及併案審理。
    理  由
壹、甲○○部分：
一、被告甲○○對於卷內供述及非供述證據之證據能力均同意作
    為證據，且核無違法取證或證明力過低之瑕疵，認為以之作
    為證據核無不當，依刑事訴訟法第159條之5之規定，認均有
    證據能力。
二、上揭事實，業據被告甲○○於警詢、檢察官偵訊、原審及本
    院審理時坦承不諱，核與同案被告乙○○、戊○○於警詢、
    偵查、原審及本院準備程序時坦承不諱，彼等供述互核相符
    ，且據被害人己○○於警詢及檢察官偵訊中指述綦詳，並有
    刑案現場測繪圖、現場照片20幀、蒐證照片3幀、查獲保險
    箱等物之現場照片19幀在卷可稽，足徵被告甲○○之自白與
    事實相符。本件事證明確，被告甲○○收受上開贓物之犯行
    ，洵堪認定。
三、公訴意旨雖認被告甲○○自乙○○處收受之贓物包含有墜子
    1個，惟被告甲○○於本院審理時堅詞否認有收受墜子1 個
    ，而公訴意旨及原審判決認被告甲○○收受贓物墜子1個之
    犯行，無非是依據被告甲○○於警詢、偵查及原審之自白，
    此外並無其他積極證據足認被告甲○○收受之贓物中含有墜
    子1個之事實；而同案被告乙○○自警詢、偵查、原審審理
    時，均未提及有交付任何墜子給甲○○；其於本院準備程序
    中亦供稱：甲○○沒有拿到墜子等情，從而被告甲○○上開
    自白既無其他事證可佐，尚難認為事實，故其所辯並未拿到
    墜子1個等情，應可採信。
四、核被告甲○○所為，係犯刑法第349條第1項之收受贓物罪。
    爰審酌被告甲○○之素行不佳，於假釋期間不知警惕更為犯
    罪，知悉被告乙○○為前揭加重竊盜犯行，竟向乙○○索取
    贓物而收受之，兼衡其犯罪之動機、目的、手段、所竊取或
    收受財物之價值，被害人己○○所受之損害、暨其犯罪後坦
    承犯行之態度，於本院審理時已經當庭給付被害人2萬2千元
    ，並與被害人達成和解，有和解筆錄1份在卷可按等一切情
    狀，量處如主文所示之刑，並諭知易科罰金之折算標準，以
    資懲儆。原審判決認事用法固非無見，惟查原審認定被告甲○○有收受贓物墜子1個部分，尚嫌事證不足，已如前述；
    於審理時未依刑事訴訟法第271條第2項之規定傳喚被害人到
    庭陳述意見，致未及審酌被告甲○○願賠償被害人並達成和
    解之事實，亦有未洽；判決理由就被告甲○○所犯法條誤載
    為刑法第349條第2項之罪，則原判決既有上開瑕疵，被告甲○○上訴主張原判決不當，為有理由，此部分應予撤銷改判
    。
貳、發回原審部分：
一、公訴意旨略以：被告乙○○、戊○○、丁○○及莊建榮，於
    前述實施竊盜時間即97年12月28日16時許抵達花蓮縣光復鄉
    ○○村○○街37巷2號己○○住處，見該處無人看守且門未
    上鎖，由被告乙○○在車上等候，被告戊○○、丁○○及莊
    建榮則無故進入該住宅內，因認被告乙○○、戊○○、丁○○另共同涉犯刑法第306條第1項之無故侵入他人住宅罪嫌。
二、原審審理結果，認告訴權人己○○並未以書狀向檢察官或司
    法警察官申告無故侵入住宅之意思表示，而在警詢及檢察官
    偵訊中亦未以言詞向檢察官或司法警察官提出此部分告訴，
    此有告訴權人己○○之警詢及檢察官偵訊筆錄自明。而依卷
    附之臺灣花蓮地方法院檢察署公務電話紀錄表乙紙（98年度
    偵字第267號卷第95頁）所載，該署書記官雖曾於98年2月2
    日以公務電話撥打告訴權人己○○之行動電話，詢以是否就
    被告乙○○等人侵入住宅部分提出告訴，告訴權人己○○雖
    回答稱：是，就侵入住宅部分也要提出告訴等語，惟書記官
    並非檢察官亦非司法警察官，告訴權人縱使在電話中以言詞
    向書記官表示告訴之意，然非向偵查機關申告犯罪事實，且
    以公務電話聯絡之便宜行事，並非以筆錄方式行之，亦無從
    製作筆錄，則縱使告訴權人有申告被告乙○○、戊○○、丁○○、莊建榮無故侵入他人住宅之意，仍不符合刑事訴訟法
    第242條第1項告訴之要式，尚難認已合法提出告訴，爰判決
    被告乙○○、戊○○、丁○○侵入住宅部分公訴不受理。
三、按起訴或其他訴訟行為，於法律上必備之程式有欠缺而其情
    形可補正者，法院應定期間，以裁定命其補正，刑事訴訟法
    第273條第6項定有明文。本件公訴人認被告乙○○等3人涉
    犯刑法第306條第1項侵入住宅罪，為告訴乃論之罪，若告訴
    人未合法提出告訴，檢察官即逕行起訴，核屬法律上必備之
    程式有欠缺，而原審於98年3月6日言詞辯論終結時，距離本
    件犯罪時間即97年12月28日仍未滿6月，依其情形，仍屬於
    可補正之事項，原審法院應先裁定命檢察官補正上開程式，
    迨檢察官仍未遵期補正時，始得予以駁回。惟原審並未命檢
    察官補正上開事項，即逕為不受理之判決，已有未洽；況且
    檢察官業於98年6月15日向本院補正告訴人己○○在告訴期
    間內即98年4月29日就侵入住宅部分提出告訴之警詢筆錄1份
    ，足認告訴人己○○已經合法提出告訴，則原判決既有不當
    ，檢察官上訴意旨指摘及此，為有理由，應予撤銷發回原審
    法院，並不經言詞辯論而為判決。又告訴人己○○業與被告
    乙○○等人達成和解，並於本院準備程序中表明撤回侵入住
    宅罪之告訴，案經發回，應一併注意及此，附此敘明。
據上論斷，應依刑事訴訟法第369條第1項、第372條、第299條第
1項前段，刑法第349條第1項、第41條第1項前段，刑法施行法第
1條之1，判決如主文。
本案經檢察官丙○○到庭執行職務。
中    華    民    國    98    年    9    月    16    日
                  刑事庭審判長法  官  何方興
                              法  官  賴淳良
                              法  官  林碧玲
以上正本證明與原本無異。
本件不得上訴。
中    華    民    國    98    年    9     月    16    日
                              書記官  李閔華
附錄本判決論罪之法律條文：
中華民國刑法第349條第1項
收受贓物者，處3年以下有期徒刑、拘役或5百元以下罰金。


司法院資訊處製作；財團法人民間司法改革基金會備份。
